【裁判字號】    99,簡上,382
【裁判日期】    991129
【裁判案由】    傷害
【裁判全文】
臺灣臺北地方法院刑事判決             99年度簡上字第382號
公  訴  人  臺灣臺北地方法院檢察署檢察官
上  訴  人
即  被  告  何宗磬
選任辯護人  吳奎新律師
            陳添信律師
上列上訴人即被告因傷害案件，不服本院簡易庭中華民國99年9
月27日99年度簡字第3361號第一審刑事簡易判決（聲請簡易判決
處刑案號：99年度調偵字第696號），提起上訴，本院管轄第二
審之合議庭判決如下：
    主  文
原判決撤銷。
何宗磬過失傷害人，處罰金新臺幣壹萬元，如易服勞役，以新臺
幣壹仟元折算壹日。
    事  實
一、何宗磬於民國99年1月29日上午7時45分許，在臺北市○○區
    ○○路3 段與思源街口，與陳繼芳發生行車糾紛，雖預見以
    手推擋陳繼芳之臉部，有致陳繼芳跌倒而受傷之危險，然確
    信其不發生，而於陳繼芳下車欲與之理論並走近時，竟徒手
    推擋陳繼芳之臉部，致陳繼芳倒地，並受有右手掌擦傷之傷
    害。
二、案經陳繼芳訴由臺北市政府警察局中正第二分局報告臺灣臺
    北地方法院檢察署檢察官偵查並聲請簡易判決處刑。
    理  由
壹、證據能力方面：
一、按被告以外之人於審判外之言詞或書面陳述，除法律有規定
    者外，不得作為證據。刑事訴訟法第159 條定有明文。又被
    告以外之人於檢察事務官、司法警察官或司法警察調查中所
    為之陳述，與審判中不符時，其先前之陳述具有較可信之特
    別情況，且為證明犯罪事實存否所必要者，得為證據，同法
    第159條之2亦有明定。另按被告以外之人於審判外之陳述，
    雖不符前4 條之規定，而經當事人於審判程序同意作為證據
    ，法院審酌該言詞陳述或書面陳述作成時之情況，認為適當
    者，亦得為證據；當事人、代理人或辯護人於法院調查證據
    時，知有第159條第1項不得為證據之情形，而未於言詞辯論
    終結前聲明異議者，視為有前項之同意，同法第159條之5規
    定甚明。查證人即告訴人陳繼芳於警詢之陳述，對被告而言
    ，屬審判外之陳述，而該等陳述，並無上揭與審判中不符之
    情形，辯護人於本院準備程序亦主張上開警詢之陳述無證據
    能力，亦無上開同意或視為同意做為證據之情形，揆諸前開
    規定，證人陳繼芳於警詢之陳述無證據能力。
二、次按刑事訴訟法規定檢察官代表國家偵查犯罪、實施公訴，
    依法有訊問被告、證人、鑑定人之權，且實務運作時，偵查
    中檢察官向被告以外之人所取得之陳述，原則上均能遵守法
    律規定，不致違法取供，其可信性甚高，為兼顧理論與實務
    ，而對被告以外之人於偵查中向檢察官所為之陳述，除顯有
    不可信之情況者外，得為證據。乃同法第159條第1項所謂得
    作為證據之「法律有規定者」之一，為有關證據能力之規定
    ，係屬於證據容許性之範疇。而被告之反對詰問權，雖屬憲
    法第8條第1項規定「非由法院依法定程序不得審問處罰」之
    正當法律程序所保障之基本人權及第16條所保障之基本訴訟
    權，不容任意剝奪。但詰問權係指訴訟上被告有在審判程序
    當面詰問證人，以求發現真實之權利，應認被告具有處分權
    ，非不得由被告放棄對原供述人之反對詰問權。此與證據能
    力係指符合法律所規定之證據適格，而得成為證明犯罪事實
    存在與否之證據資格，性質上並非相同。被告得以詰問證人
    ，乃以被告或其辯護人在場為前提，而上開得為證據之被告
    以外之人及於偵查中向檢察官所為之陳述，就本案被告而言
    ，事實上均難期有於檢察官偵查中行使反對詰問權之機會。
    故上開尚未經被告行使詰問權之被告以外之人於偵查中向檢
    察官所為之陳述，應屬未經完足調查之證據，非謂無證據能
    力，不容許作為證據。查證人陳繼芳於偵查中之陳述，依上
    所述，本即有證據能力，且經本院依證人身分傳喚，到庭接
    受交互詰問，保障被告之對質詰問權，而完足調查之程序，
    自得作證據。
三、另按醫師執行醫療業務時，不論患者是因病尋求診療，或其
    特殊目的而就醫，醫師於診療過程中，應依醫師法第12條之
    規定製作病歷，此一病歷之製作，均屬醫師於醫療業務過程
    中所須製作之紀錄文書，而且每一醫療行為均屬可分，因其
    接續之看診行為而構成醫療業務行為，其中縱有因訴訟目的
    ，例如被毆傷而尋求醫師之治療，對醫師而言，仍屬其醫療
    業務行為之一部分仍應依法製作病歷，則該病歷仍屬業務所
    製作之紀錄文書，與通常之醫療行為所製作之病歷無殊，自
    屬刑事訴訟第159條之4第2 款所稱從事業務之人於業務上所
    須製作之紀錄文書，而診斷證明係依病歷所轉錄之證明文書
    ，自仍屬本條項之證明文書（最高法院97年度臺上字第 666
    號裁判參照）。本件告訴人提出、由國泰綜合醫院所出具之
    99年1月29日診字第Ｚ000000000號診斷證明書1紙（見臺灣臺
    北地方法院檢察署99年度偵字第7648號卷第6 頁），係從事
    醫療業務之人於業務業所製作之證明文書，且該醫院與被害
    人僅係一般醫院與病患關係，與被告亦無仇隙，並無顯無不
    可信之情況，揆諸前開說明，應認有證據能力。
貳、實體方面：
一、訊據被告固坦承有於上開時、地出手推擋告訴人，惟否認為
    本件之犯行，辯稱：案發當時係告訴人突然跳下機車越過道
    路作勢毆打，其當下被嚇到乃反射性防衛而伸手阻擋告訴人
    向前，此乃正常人反應，並無主動推打告訴人，且告訴人倒
    地起來後，救護人員到場詢問並要求告訴人至醫院檢查傷勢
    ，告訴人均表示沒有受傷，亦拒絕上救護車至醫院檢查云云
    。經查：
  (一)被告有於上開時、地出手推擋告訴人等情，業據被告坦承不
    諱，核與證人陳繼芳之證述相符，該情應堪認定。而證人陳
    繼芳證稱：被告當時將機車停在汀州路口等紅綠燈，其車子
    停在路旁要過去與被告理論，被告即用手推其臉部一下，被
    告推其臉部後，其頸部向後仰，其即倒地，暫時失去知覺等
    語（見本院卷第32頁反面），是告訴人確因被告之推擋而倒
    地。又告訴人受有右手掌擦傷等情，有國泰綜合醫院99年 1
    月29日診字第Ｚ000000000號診斷證明書乙紙附卷可稽。證人
    即到場處理之員警林耀祺雖證稱：告訴人有在其面前將手掌
    作伸縮之動作，當時有注意到告訴人手腳並無外傷等語（見
    本院卷第36頁），惟證人林耀祺並非專業醫護人員，且亦證
    稱：其當時有打量告訴人全身一翻，沒有傷勢等語（見本院
    卷第35頁反面），足認證人林耀祺當時僅係依告訴人之外表
    而為觀察，且告訴人伸縮手掌之時間非長，又非將手掌平攤
    供詳細檢視，則證人林耀祺非無可能因而未見告訴人右手掌
    擦傷，是尚難依證人林耀祺上開證述，遽認告訴人當時並未
    受傷。本院另衡諸因倒地而致手掌擦傷，實符常情，因認告
    訴人所受右手掌擦傷之傷害與被告推擋告訴人之行為間有因
    果關係。
  (二)證人陳繼芳證稱：其當時將車停在路旁，與被告距離約5 公
    尺左右，其走向被告，向被告理論，被告即出手推其臉部，
    其當時戴半罩式安全帽，被告係站立在原地，與其距離約70
    公分等語（見本院卷第33頁至第34頁）。是被告顯係因告訴
    人之走近，始出手推擋被告，本院審酌被告係站立在原地，
    並非主動移向告訴人，且以手推而非出拳之動作，又告訴人
    當時頭戴安全帽，被告如欲毆打告訴人，當不致朝向可受攻
    擊面積較小之臉部，爰認被告並無傷害告訴人之犯意。而被
    告雖預見以手推擋陳繼芳之臉部，有致陳繼芳跌倒而受傷之
    危險，然確信其不發生而為之，應以過失論。
  (三)被告雖辯稱：其係反射性防衛而伸手阻擋告訴人向前，且救
    護人員到場時，告訴人均表示沒有受傷，且拒絕上救護車至
    醫院檢查云云。惟被告於偵查中自承：其等紅綠燈時，告訴
    人衝過來，其怕告訴人對其不利，就出手推告訴人等語（見
    同上偵卷第18頁），則告訴人顯係經判斷後預想告訴人會對
    其不利，始出手為之，要難謂屬反射性防衛。另證人陳繼芳
    證稱：當時救護車來，其手腳慢慢有知覺，應該可以騎乘機
    車，其即送其姐至捷運站，當時員警有向其表示，如欲提告
    訴，要去驗傷，其才去國泰醫院掛急診，並未搭乘救護車等
    語（見本院卷第32頁反面）。證人林耀祺亦證稱：告訴人當
    下有表示頸部不舒服且有暈眩，其有向告訴人表示如果事後
    要提出傷害告訴，最好立刻去就醫並聲請並提出證明，事後
    提出之驗傷單可能會有爭議等語（見本院卷第35頁）。足認
    告訴人當時未曾表示沒有受傷，僅認其當時傷勢無礙，並無
    就醫之必要，因而載送其姐至捷運站，始自行就醫而未當場
    搭乘救護車，尚難僅以告訴人未上救護車而遽認告訴人並未
    受傷，被告上開所辯，均不足採。
  (四)綜上，告訴人確因被告推擋其臉部而倒地，並致右手掌擦傷
    ，且被告有過失。本件事證明確，被告犯行堪以認定，應予
    依法論科。
二、核被告所為，係犯刑法第284條第1項前段過失傷害罪，公訴
    意旨認被告係犯刑法第277條第1項之傷害罪嫌，依前揭說明
    ，容有未洽，然基本社會事實仍屬同一，本院自應予以審理
    ，爰依法變更起訴法條。原審認告訴人所受右手掌擦傷、頭
    及頸部之挫傷，均為被告所造成，且被告係以傷害之故意為
    之，係犯刑法第277條第1項之傷害罪，依前開說明，亦有未
    洽，上訴意旨否認犯罪，指摘原判決不當，雖無理由，惟原
    判決既有如上可議之處，自應將之撤銷改判。爰審酌被告並
    無前科，有臺灣高等法院被告前案紀錄表在卷可憑，其素行
    非差，犯後坦承部分犯行，告訴人所受傷害非重等一切情狀
    ，量處如主文所示之刑，並諭知易服勞役之折算標準。
三、至上開診斷證明書所載告訴人頭及頸部之挫傷部分，公訴人
    原認係被告故意所為，亦屬被告被訴傷害罪之範圍，然經本
    院變更起訴法條為過失傷害罪，惟就此部分，證人林耀祺證
    稱：告訴人當時表示頭暈，頸部不舒服，告訴人姊姊在旁表
    示告訴人頸椎有受傷都在作復健，告訴人自己也為同樣之陳
    述等語（見本院卷第35頁反面），則告訴人上開挫傷部分是
    否被告行為所致，即非無疑，本院另審酌依被告手推之行為
    ，及告訴人當時尚戴有安全帽等情，尚難認被告行為足資造
    成告訴人該等傷害，洵難就此部分為被告不利之認定。惟此
    部分如成立犯罪，因與上揭科刑部分，為實質上一罪關係，
    爰不另為無罪之諭知，附此敘明。
據上論斷，應依刑事訴訟法第455條之1第1項、第3 項、第369條
第1項前段、第364條、第299條1項前段、第300條，刑法第284條
第1項前段、第42條第3項，刑法施行法第1條之1第1項、第2項前
段，判決如主文。
本案經檢察官黃碧玉到庭執行職務。
中    華    民    國    99    年    11    月    29    日
                  刑事第十四庭  審判長法  官  吳冠霆
                                      法  官  李殷君
                                      法  官  賴武志
以上正本證明與原本無異。
本件不得上訴。
                                      書記官  劉麗英
中    華    民    國    99    年    11    月    29    日
附錄本判決論罪科刑法條全文：
中華民國刑法第284條
因過失傷害人者，處6月以下有期徒刑、拘役或5百元以下罰金，
致重傷者，處1年以下有期徒刑、拘役或5百元以下罰金。
從事業務之人，因業務上之過失傷害人者，處1 年以下有期徒刑
、拘役或1千元以下罰金，致重傷者，處3年以下有期徒刑、拘役
或2千元以下罰金。

司法院資訊處製作；財團法人民間司法改革基金會備份。
